【裁判字號】    98,交簡上,170
【裁判日期】    990129
【裁判案由】    過失傷害
【裁判全文】
臺灣臺南地方法院刑事判決           98年度交簡上字第170號
上  訴  人  臺灣臺南地方法院檢察署檢察官
被      告  甲○○
上列上訴人因被告過失傷害案件，不服本院98年度交簡字第1086
號中華民國98年7月27日第一審簡易判決（聲請簡易判決處刑案
號：98年度偵字第3266號），提起上訴，本院管轄之第二審合議
庭判決如下：
    主  文
上訴駁回。
甲○○緩刑貳年。
    事  實
一、甲○○於民國九十七年九月二十九日下午六時許，騎乘車牌
    號碼2JM-087號重型機車，沿臺南市○區○○○路由北往南
    方向行駛，途經該路一段四十九號前，本應注意車前狀況，
    並隨時採取必要之安全措施，而當時雖係夜間且天候有雨、
    路面濕潤，惟有路燈照明，路面無缺陷或障礙物，視距良好
    ，非有不能注意之情形，竟疏未注意車前狀況，適有丙○○
    推手推車行駛於同向前方，甲○○所騎乘機車右側車身因而
    擦撞到丙○○，致丙○○受有雙側脛腓骨閉鎖性骨折之傷害
    。甲○○於肇事後，犯罪未被有偵查權之公務員或機關發覺
    前，主動向到場處理之警員表明係肇事車輛駕駛人而自首，
    並坦承犯行，進而接受裁判。
二、案經丙○○訴由臺南市警察局第六分局報告臺灣臺南地方法
    院檢察署檢察官偵查後聲請簡易判決處刑。
    理  由
一、上開犯罪事實業據被告甲○○坦承不諱，且經告訴人丙○○
    於警局及偵查中指訴綦詳，復有道路交通事故現場圖暨調查
    報告表及現場照片共十四張等在卷可資參佐。按汽車行駛時
    ，駕駛人應注意車前狀況，並隨時採取必要之安全措施，道
    路交通安全規則第九十四條第三項定有明文，被告係領有合
    格駕駛執照之人，自應注意上開規定，而依當時情況亦無不
    能注意之情形，竟未注意車前狀況而擦撞告訴人，被告之行
    為應認有過失。且又因而造成告訴人受有雙側脛腓骨閉鎖性
    骨折之傷害，有告訴人提出之財團法人奇美醫院診斷證明書
    一紙在卷可查，故認被告之過失行為與告訴人受傷間，具有
    相當因果關係。本案事證明確，被告犯行洵堪認定。
二、論罪科刑：
  (一)核被告所為，係犯刑法第二百八十四條第一項前段過失傷害
    罪。被告於車禍發生後，留於事故現場，待司法警察據報到
    場後，當場向警承認為肇事人，有臺南市警察局第六分局道
    路交通事故肇事人自首情形紀錄表卷附可按，爰依刑法第六
    十二條前段自首之規定減輕其刑。原審以被告事證明確，依
    刑事訴訟法第四百四十九條第一項前段、第四百五十四條第
    二項，刑法第二百八十四條第一項前段、第六十二條前段、
    第四十一條第一項前段，刑法施行法第一條之一第一項、第
    二項前段，判處被告拘役五十五日，及諭知以新臺幣一千元
    為易科罰金之折算標準，認事用法均無違誤。
  (二)公訴人雖以：告訴人因被告之過失行為，造成雙側脛腓骨閉
    鎖性骨折及急性腦中風，並導致右側身軀神經機能麻痺，已
    難痊癒，原審僅對被告論以刑法第二百八十四條第一項前段
    之過失輕傷罪，容有未洽。再者，本件車禍之發生，被告應
    承擔主要過失責任，然原審竟謂告訴人應負大部分過失責任
    ，因而判決被告拘役五十五日，顯然過輕等為由，提起上訴
    。惟依卷附財團法人奇美醫院以九十八年九月三十日（九八
    ）奇醫字第五０五九號函覆本院稱：病患（按指告訴人丙○
    ○）於九十七年九月二十九日車禍致骨折住院，住院期間發
    生缺血性腦中風（十月十四日）有可能因臥床活動下降所致
    ，目前存留之機能障礙，左側肢體乏力「4+至5–」（屬輕
    微乏力），如有造成行動不便，則可能為骨折所致等語，顯
    見告訴人因罹患腦中風疾病而造成肢體乏力之程度，尚未達
    毀敗或嚴重減損機能之重傷害要件。又告訴人於車禍後，在
    住院期間另發生之腦中風病症，與本件車禍是否有關，上開
    回函亦僅表示「可能因臥床活動力下降所致」，尚未予十分
    肯定之認定，除此以外，亦無其他證據足使本院產生二者間
    有相當因果關係之確信，上訴意旨指摘因被告之過失行為，
    致告訴人另受有急性腦中風，並導致右側身軀神經機能麻痺
    等重傷害，顯無理由。又上訴意旨雖另指稱被告於本件車禍
    發生應負主要過失責任，惟依道路交通安全規則第六條第一
    款規定：「慢車種類及名稱如左：一、人力行駛車輛：指腳
    踏車．．．、三輪貨車、手拉貨車、板車等」，是告訴人推
    手推車之行為應論以駕駛慢車。而依同規則第一百十九條規
    定：「慢車．．．應保持煞車、鈴號、燈光及反光裝置等安
    全設備之良好與完整」，而告訴人在推車完全未有任何安全
    設備之情況下，即冒然在夜間、天候有雨之路況推車行駛，
    嚴重違反本身之注意義務，是認告訴人於本件車禍之發生，
    應負大部分之過失責任，公訴人漏未斟酌此點，其上訴為無
    理由，應予駁回。
  (三)末查，被告前未曾因故意犯罪受有期徒刑以上刑之宣告，有
    卷附被告前案紀錄表可按，本次係因一時疏忽而罹刑章，且
    被告犯後自始即坦認犯行，並與告訴人達成民事和解，賠償
    告訴人之損失，而告訴人亦表示願原諒被告，有本院調解筆
    錄一份在卷可稽，本院認被告經此偵審程序，當知所警惕，
    信無再犯之虞，併宣告緩刑二年，以啟自新。
據上論斷，應依刑事訴訟法四百五十五條之一第一項、第三項、
第三百六十八條，刑法第七十四條第一項第一款，判決如主文。
本案經檢察官乙○○到庭執行職務
中    華    民    國    99    年    1     月    29    日
          刑事第五庭    審判長法  官  張瑛宗
                              法  官  鍾邦久
                              法  官  包梅真
以上正本證明與原本無異。
不得上訴。
                              書記官  李淑秋
中    華    民    國    99    年    1     月    29    日

司法院資訊處製作；財團法人民間司法改革基金會備份。
